【裁判字號】    94,訴易,25
【裁判日期】    950221
【裁判案由】    侵權行為損害賠償
【裁判全文】
臺灣高等法院民事判決                  94年度訴易字第25號
原      告  甲○○
訴訟代理人  李建賢律師
被      告  乙○○
上列當事人間因重傷害等案件提起附帶民事訴訟，請求侵權行為
損害賠償事件，由本院刑事庭移送前來，經本院於中華民國95年
2月7日言詞辯論終結，判決如下：
    主      文
被告應給付原告新台幣壹佰貳拾壹萬玖仟陸佰參拾壹元，及自民
國九十四年三月二十三日起至清償日止，按年息5%計算之利息。
訴訟費用由被告負擔。
    事實及理由
一、本件被告未於言詞辯論期日到場，核無民事訴訟法第386條
    所列各款情形，爰依原告之聲請，由其一造辯論而為判決。
二、原告聲明求為判決：被告應給付原告新台幣（下同）121萬
    9,631元，及自起訴狀繕本送達之翌日起至清償日止，按年
    息5%計算之利息。
    被告聲明求為判決：原告之訴駁回。
三、原告起訴主張：被告於民國（下同）92年8月1日下午10時30
    分許，駕駛車牌號碼5L-4872號自用小客車，沿台北縣三峽
    鎮○○路39巷行駛，途經同鎮○○路75巷之無號誌巷口，疏
    未注意車前狀況，並隨時採取必要之安全措施，且左方車未
    暫停讓右方車先行，因而撞及由訴外人翁書文所騎乘，搭載
    伊之車牌號碼GKD-678號重型機車，致伊受有左腳擦傷之傷
    害。嗣兩造約定於92年8月9日晚間9時許，在財團法人恩主
    公醫院（下稱恩主公醫院）急診室前洽談和解事宜，被告為
    壯大聲勢，達到強制伊簽署和解書之目的，乃邀集訴外人何
    德原、黃文瑞及其他不詳姓名之成年男子數人同往恩主公醫
    院，而於談判過程中，被告竟與訴外人黃文瑞、何德原及上
    開同往之成年男子共同基於傷害伊之故意，由訴外人何德原
    、黃文瑞及各該不詳姓名之成年男子動手毆打伊，致伊受有
    全身瘀青及脾臟破裂大量出血併休克之傷害，被告並趁伊受
    重傷尚未昏迷前，脅迫伊當場簽署和解書，伊於被迫簽署和
    解書後隨即昏迷，嗣經接受脾臟摘除手術，造成身體重大不
    治之傷害等情，爰依侵權行為之法則，求為命被告給付121
    萬9,631元（含醫療費用1萬9,631元及非財產上損害之慰撫
    金120萬元）及法定遲延利息之判決。
    被告則以：伊並無教唆他人毆打原告，對於原告並無任何侵
    權行為，原告請求伊賠償損害，為無理由云云，資為抗辯。
四、經查被告有於92年8月1日下午10時30分許，在台北縣三峽鎮
    ○○路75巷口，因駕車過失肇事致原告受傷，嗣兩造約定於
    同年月9日晚間9時許，在恩主公醫院急診室前洽談和解事宜
    ，當時除兩造外，尚有訴外人翁書文、蕭楊青青 (即被告之
    配偶)、何德原、黃文瑞及其他不詳姓名之成年男子數人在
    場，而原告於和解過程中遭訴外人何德原、黃文瑞及上開在
    場之不詳姓名成年男子數人共同毆打，致原告受有脾臟破裂
    大量出血併休克之傷害，嗣並接受脾臟摘除手術，被告竟於
    原告受傷後尚未昏迷前，要求原告簽署和解書等情，有道路
    交通事故現場圖、道路交通事故調查報告表、現場照片、診
    斷證明書、病歷摘要記錄及和解書可稽（見台北縣政府警察
    局三峽分局－下稱三峽分局，刑案偵查卷第46、47、75至77
    頁，台灣板橋地方法院檢察署－下稱板橋地檢署，92年度偵
    字第18587號偵查卷第50頁），並經訴外人何德原及黃文瑞
    於所涉重傷害案件刑事訴訟中供述屬實（見三峽分局刑案偵
    查卷第34頁，台灣板橋地方法院－下稱板橋地院，93年度交
    訴字第44號卷第251、252頁，本院94年度交上訴字第24號卷
    第72頁），且為被告在上開刑事訴訟警訊時供承不諱（見三
    峽分局刑案偵查卷第8、11頁），自堪信為真實。
五、按因故意或過失，不法侵害他人之權利者，負損害賠償責任
    ；又數人共同不法侵害他人之權利者，連帶負損害賠償責任
    ﹔不能知其中孰為加害人者，亦同，民法第184條第1項前段
    及第185條第1項分別定有明文。又所謂共同侵權行為，係指
    數人共同不法對於同一之損害，與以條件或原因之行為。加
    害人於共同侵害權利之目的範圍內，各自分擔實行行為之一
    部，而互相利用他人之行為，以達其目的者，仍不失為共同
    侵權行為人，而應對於全部所發生之結果，連帶負損害賠償
    責任（最高法院78年度台上字第2479號判決參照）。查被告
    於和解過程中，雖未動手毆打原告，固為原告在上開刑事訴
    訟偵查中所自認（見板橋地檢署92年度偵字第18587號卷第
    38頁），並經證人翁書文在上開刑事訴訟偵查中證述明確（
    見板橋地檢署92年度偵字第18587號卷第16頁）。惟被告自
    認訴外人何德原當日係與伊同往恩主公醫院急診室前洽談和
    解事宜，而其他人則係自行前往現場（見板橋地院93年度訴
    字第44號卷第134頁）；另依證人翁書文在上開刑事訴訟偵
    查中證稱：兩造洽談和解時，因原告要求被告賠償1萬元，
    被告覺得金額過高，且聲音越來越大，兩造因而發生爭執，
    當時在場之5名男子便將伊與原告隔開，並動手毆打原告，
    且威脅原告和解，渠等毆打原告時，被告與該5名男子還有
    說有笑等語（見三峽分局刑案偵查卷第54、57頁），嗣於該
    刑事訴訟審理中亦到庭證稱：訴外人何德原毆打原告時，被
    告就在旁邊看，訴外人何德原打完後，被告及其配偶蕭楊青
    青便將原告叫到一旁談和解等語（見板橋地院93年度交訴字
    第44號卷第188頁）；再經參諸事發當時係兩造互相約定欲
    洽談車禍和解事宜，而於和解過程中發生爭執時，在場之訴
    外人何德原、黃文瑞及上開不詳姓名之成年男子數人即動手
    共同毆打原告成傷，被告在旁，不但不予阻止，且利用原告
    受傷尚未昏迷前，即要求原告簽署和解書，似此情形，已足
    證明原告主張被告係為壯大聲勢，達到強制伊簽署和解書之
    目的，而邀集訴外人何德原、黃文瑞及上開不詳姓名之成年
    男子數人到場，應屬可取。堪認被告與訴外人何德原、黃文
    瑞及上開不詳姓名之成年男子數人間就上開傷害原告之行為
    應有意思聯絡及行為分擔。況被告因本件傷害事故，所涉及
    刑責部分，亦經本院刑事庭以94年度交上訴字第24號刑事判
    決，依共同傷害致重傷罪名，判處有期徒刑3年6月，業經本
    院調閱上開刑事卷宗查明無訛。雖該刑事判決現正上訴最高
    法院中，迄未確定，惟查本件刑事附帶民事訴訟既經本院刑
    事庭移送，而成為獨立民事訴訟，為裁判時，本不受刑事訴
    訟拘束，本院自得斟酌全辯論意旨及調查證據之結果，依自
    由心證，為上開事實之認定，自無待乎該刑事訴訟確定（參
    照最高法院41年台上字第1307號判例）。依前揭說明，被告
    就上開傷害原告之行為，自應負侵權行為損害賠償責任。是
    被告抗辯伊無任何侵權行為云云，殊不足取。
六、又按不法侵害他人之身體或健康者，對於被害人因此喪失或
    減少勞動能力或增加生活上之需要時，應負損害賠償責任；
    又不法侵害他人之身體、健康、名譽、自由、信用、隱私、
    貞操，或不法侵害其他人格法益而情節重大者，被害人雖非
    財產上之損害，亦得請求賠償相當之金額，民法第193條第1
    項及第195條第1項前段分別定有明文。茲就原告請求賠償之
    金額，分述如下：
  (一)關於醫療費用部分：
    原告主張伊因本件傷害事故就醫，共支出醫療費用1萬9,631
    元，業據原告提出收據為證（見本院94年度交附民字第11號
    卷第6至11頁），且為被告所不爭執（見本院卷第26頁），
    是原告就此部分費用之請求，應屬有據。
  (二)關於非財產上損害之慰撫金部分：
    原告因本件傷害事故，致受有脾臟破裂大量出血併休克之傷
    害，嗣並接受脾臟摘除手術，在精神上自必感受莫大痛苦，
    不言可喻，自得請求被告賠償慰撫金。爰斟酌原告係國中畢
    業，目前從事油漆工作，每月收入約3萬元，並無資產；而
    被告亦係國中畢業，目前從事綁鐵工作，每月收入約4萬元
    ，亦無資產（有稅務電子閘明財產所得調件明細表可稽－見
    本院卷第32、38頁；且為兩造所不爭執－見本院卷第27頁）
    等一切情狀後，認原告請求被告賠償慰撫金120萬元，應屬
    相當，亦屬有據。
七、從而，原告基於侵權行為之法則，請求被告賠償121萬9,631
    元（其計算方式為：19,631元＋1,200,000元＝1,219,631元
    ），並給付自起訴狀繕本送達之翌日即94年3月23日起至清
    償日止，按年息5%計算之利息，自屬應予准許。
八、據上論結，本件原告之訴為有理由，依民事訴訟法第78條、
    第463條、第385條第1項前段，判決如主文。
中    華    民    國    95    年    2    月    21    日
                         民事第六庭
                             審判長法  官  林鄉誠
                                   法  官  梁玉芬
                                   法  官  彭昭芬
以上正本係照原本作成。
本判決不得上訴。
中    華    民    國    95    年    2     月    22    日
                                   書記官  丁華平


司法院資訊處製作；財團法人民間司法改革基金會備份。
